臺灣臺南地方法院民事裁定　九十一年度重訴字第一五○號
　　原　　　告　甲○
　　被　　　告　台南市政府
　　法定代理人　許添財
右當事人間請求履行契約事件，本院裁定如左：
    主    文
原告之訴及其假執行之聲請均駁回。
訴訟費用由原告負擔。
    理    由
一、原告起訴主張：
（一）買賣當事人，就標的物及其價金互相同意時，買賣契約即成立（民法第三百四
      十五條第二項）。被告於民國八十八年六月十七與原告訂立台南市「公五」小
      東超級市場終止獎投契約及價購補償協議書（以下簡稱為協議書），向原告購
      買小東超級市場所坐落台南市○○段八一三地號、八二四地號二筆土地及小東
      超級市場內台南市○○路八二號地下層之合法建築物，土地部分之價金為新台
      幣（下同）五億二千八百一十三萬八百四十八元，建物部分之價金為新台幣一
      億一仟五佰萬元，約定土地部分之買賣金額，經被告提交市議會審查通過後，
      分期支付。建物部分之買賣金額，應由被告向省政府函請釋示無疑，並將該買
      賣金額之預算送交市議會審查通過後，二十日內支付百分之八十，有該協議書
      第二條、第三條、第四條可稽。則雙方就上開標的物，已成立買賣契約，雙方
      應依該契約履行，被告就土地價金部分，已經提交市議會審查後，已依約付清
      。就建物部分之價金，亦經被告送省政府釋示，徵求省政府意見，省政府亦表
      示可由被告本於職權逕行核處，即可依職權決定。惟被告遲遲未將建物價金之
      預算送交議會審查，經原告於八十九年五月三日提出申請書催促後，至今仍未
      依約將該建物價購金額之預算送交市議會審查，使原告無法取得買賣價金。
（二）依八十八年六月十七日協議書第四條，被告有將建物價購金額之預算送交市議
      會審查之義務，兩造間所訂議書內容之買賣，屬於私法上契約行為，本件之爭
      執，應循民事訴訟程序解決（司法院大法官會議釋字第四四八號），乃向鈞院
      起訴，請判決令被告應將預算書送交市議會審查。
（三）並聲明：(1)被告應依兩造於八十八年六月十七日所訂台南市「公五」小東超級
      市場終止獎投契約及價購補償協議書第四條，將坐落台南市○○段八一三號、
      八二四號土地上建築物之價購金額一億一千五百萬元之預算，送交台南市議會
      審查。(2)原告願供擔保，請准許假執行。
二、被告則以：
（一）按訴訟案件不屬普通法院之權限者，法院應以裁定駁回之。民事訴訟法第二百
      四十九條第一項第一款定有明文。又原告之訴，依其所訴之事實，法律上顯無
      理由者，法院得不經言詞辯論，逕以判決駁回之，同條第二項定有明文。
（二）本件原告提起本件訴訟，係主張依兩造於八十八年六月十七日所訂之「臺南市
      『公五』小東超級市場終止獎投契約及價購補償協議書」，被告應依上開協議
      書第四條，將坐落臺南市○○段八一三號、八二四號土地內建物之價購金額新
      台幣一億一千五百萬元之預算，送交臺南市議會審查，惟查，原告所請求者乃
      係請求履行公法上行政行為之訴，且其主張亦顯無理由，敘述如左：
      本件原告提起本件之訴，係依兩造於八十八年六月十七日所訂之「臺南市公五
      小東超級市場終止獎投契約及價購補償協議書」，依第一條規定，乃係由雙方
      協議，同意終止「公五」內小東超級市場獎投契約。又上開獎投契約，係於七
      十四年十二月二十六日，由被告與訴外人吳文欽，依臺灣省獎勵興辦公共設施
      辦法所簽訂，又臺灣省獎勵興辦公共設施辦法，係臺灣省政府為依都市計畫法
      第三十條所頒布之行政命令，乃為達成公共設施興建之行政目的所制定，且民
      眾依此辦法申請興辦公共設施，應依該辦法檢送相關之投資申請資料與文件，
      向各該管政府申請（第七條）於興辦時應繳納保證金（第十七條）、政府應配
      合相關設施之優先興修（第十二條）、且於過程中進行查核指導與監督（第十
      八條、第二十條），故乃係經過行政程序之多重審核，申請人始能獲得此一興
      辦之權利，再參酌都市計畫法第五十四條，於公有公共設施土地上取得都市計
      畫事業之興辦權，並取得土地之租用權者，不得將其租用權轉租。可見不論係
      在公有土地或私有公共設施土地上興辦事業，基於所簽訂契約之信賴性及專屬
      性，顯不得加以移轉，否則即有違政府部門依法公告審核之初表，並將無法掌
      握公共設施興辦管理之推動。因上開辦法包含有推動公共設施興建之行政目的
      ，且包含有許多高權措施之義務條款（如第十二條、第十八條、第二十條），
      故兩造間為解決基於上開辦法所簽訂之獎投契約所生爭執而訂立之協議書，顯
      亦具有公法上行政目的之特徵。
（三）又按政府機關與人民之間訂定契約，可分為公法契約或私法上之契約，關於契
      約之性質，依學者通說之見解，應以契約標的為判斷之標準，如契約標的無法
      判斷其法律性質時，則兼採契約目的加以衡量。本件原告主張，兩造依上開所
      訂之協議書，被告應依協議書第四條，將坐落臺南市○○段八一三號、八二四
      號土地內建物之價購金額一億一千五百萬元之預算，送交臺南市議會審查決議
      ，則原告依契約所請求被告履行之行為，其給付之標的，乃係要求被告向台南
      市議會為一定之行政行為。按預算之審查，為臺南市議會之職權，地方制度法
      第三十六條第二款訂有明文。故原告訴之聲明所請求之事項，顯係要求被告履
      行地方自治機關之特定之行政行為（送預算審查之行為），依契約標的說之理
      論，本件兩造間縱有此一約定，其性質應具有公法契約之性質，再參以前項所
      述，系爭協議書係為解決具有濃厚行政目的獎投契約所生爭執而訂定之，本件
      原告所請求者，不論就契約標的或契約目的而言，均具有公法之性質，原告於
      普通法院提起本件之訴，普通法院自無受理之權限。
（四）又依協議書第四條所載，兩造僅係約定，補償建物部分價金之給付，應包含二
      個先決要件，即(1)「協議價購金額由甲方（即被告）向省政府函請釋示無疑」
      、(2)建物價購預算經議會審查通過」，故送預算經議會審查通過，僅係被告給
      付款項之先決前提條件，如議會不予通過，本件協議給付之金額即無法成立並
      履行，依協議書之內容，原告尚無得逕請求被告將上開價購金額送市議會審查
      之權利，且本件價購金額究應如何核定，上級機關並無為具體明確之核示，其
      計算標準亦付諸闕如，被告自無從將價購金額送議會審查，原告提起本件之訴
      ，亦顯無理由。
（五）又本案相關爭議原告雖曾提起行政訴訟，經高雄高等行政法院以事涉私法爭議
      而裁定駁回其訴，但查於該案中原告係請求被告給付價金，與本件請求給付特
      定之行政行為，其標的顯有不同，且該案亦經原告抗告於最高行政法院，尚未
      確定，有高雄高等行政法院九十年度訴字第一四三五號裁定影本一份可稽。
（六）並聲明：(1)原告之訴及其假執行之聲請均駁回。(2)如受不利之判決，願提供擔
      保請准宣告免為假執行。
三、按訴訟案件不屬普通法院之權限者，法院應以裁定駁回之。民事訴訟法第二百四
    十九條第一項第一款定有明文。又按「直轄市、縣（市）、鄉（鎮、市）為地方
    自團體，依本法辦理自治事項，並執行上級政府委辦事項」；「下列各款為縣（
    市）自治事項：一、關於組織及行政管理事項如下：（一）縣（市）公職人員選
    舉、罷免之實施。（二）縣（市）組織之設立及管理。（三）縣（市）戶籍行政
    。（四）縣（市）土地行政。（五）縣（市）新聞行政。二、關於財政事項如下
    ：（一）縣（市）財務收支及管理。（二）縣（市）稅捐。（三）縣（市）公共
    債務。（四）縣（市）財產之經營及處分。（下略）」；「縣（市）議會之職權
    如下：一、議決縣（市）規章。二、議決縣（市）預算。三、議決縣（市）特別
    稅課、臨時稅課及附加稅課。四、議決縣（市）財產之處分。五、議決縣（市）
    政府組織自治條例及所屬事業機構組織自治條例。六、議決縣（市）政府提案事
    項。七、審議縣（市）決算之審核報告。八、議決縣（市）議員提案事項。九、
    接受人民請願。十、其他依法律或上級法規賦予之職權。」，地方制度法第十四
    條、第十九條、第三十六條分別定有明文。經查本件原告起訴請求「被告應將坐
    落台南市○○段八一三地號、八二四地號土地上建築物之價購金額一億一千五百
    萬元之預算案，送交台南市議會審查」，依上開原告訴之聲明內容觀之，係請求
    被告將特定之預算案送交台南市議會審查，而此行為應係屬於前述地方制度法第
    十九條第二款所規定為被告台南市政府之自治事項，且依前述地方制度法第三十
    六條第二款之規定，預算之審查為台南市議會之職權，則依上開說明，原告本件
    聲明係請求被告向台南市議會為一定之行政行為，具有公法之性質，自非屬普通
    法院之權限，依民事訴訟法第二百四十九條第一項第一款之規定，原告向普通法
    院之本院提起本件訴訟，自不合法，其假執行之聲請亦缺乏宣告之依據，均應予
    駁回。
三、依民事訴訟法第二百四十九條第一項第一款、第九十五條、第七十八條，裁定如
    主文。
中　　　華　　　民　　　國　　九十一　　年　　　四　　　月　　十九　　日
                                臺灣臺南地方法院民事第三庭
~B法　　　官　翁金緞
右為正本係照原本作成
如對本裁定抗告須於裁定送達後十日內向本院提出抗告狀，並應繳納抗告費新台幣四
十五元。
中　　　華　　　民　　　國　　九十一　　年　　　四　　　月　　十九 　　日
~B法院書記官　許悉愛
